臺灣新竹地方法院刑事判決　　　93年度簡上字第96號
上　訴　人　臺灣新竹地方法院檢察署檢察官
被　　　告　乙○○　男　31歲（民國62年4月27日生）
選任辯護人　陳傳中律師
　　　　　　林晉宏律師
上列上訴人因被告業務過失致死案件，不服本院竹北簡易庭於中
華民國九十三年九月三日所為之九十三年度竹東交簡字第七八號
第一審簡易判決（聲請簡易判決處刑案號：臺灣新竹地方法院檢
察署九十三年度偵字第三四四六號）提起上訴，本院管轄第二審
合議庭認不得以簡易判決處刑，改依通常訴訟程序審理，並自為
第一審判決如下：
    主  文
原判決撤銷。
乙○○從事業務之人，因業務上之過失致人於死，處有期徒刑拾
月。
    事  實
一、乙○○係汽車駕駛人，與友人江文瑞合夥經營瑞洋工業社，
    平常即以駕駛瑞洋工業社所有之車牌號碼ＨＭ─六三四一號
    自小貨車搭載工人及工具為附隨業務，為從事駕駛為附隨業
    務之人。緣其於民國九十二年十二月二十二日上午八時許，
    駕駛瑞洋工業社所有之車牌號碼ＨＭ─六三四一號自小貨車
    搭載工人戊○○及工具　欲前往新竹縣芎林鄉秀湖地區某客
    戶處從事水泥工作，而沿新竹縣芎林鄉○○村○○設○道線
    及行車方向線等標線之產業道路由東往西方向行駛，嗣行經
    新竹縣芎林鄉秀湖村二鄰無號誌又無交通警察指揮之四叉交
    叉路口時，應注意並能注意行車速度，在未劃設車道線或行
    車方向線之郊外道路時速不得超過四十公里，且行經無號誌
    之交叉路口，尤應減速慢行，作隨時停車之準備，汽車行駛
    時，並應注意車前狀況，隨時採取必要之安全措施，以避免
    危險事故之發生，而依當時之路況係晴天、有日間自然光線
    ，且路面為乾燥之柏油路面，無障礙物、無缺陷，四方空曠
    視距非常良好，並無不能注意之情形。詎其於行駛接近該四
    叉交叉路口前方約一、二十公尺處，雖發現周碧玉無照騎乘
    車牌號碼ＭＸＧ─八三一號重型機車自左側沿產業道路由南
    往北方向行駛，猶於行駛至該四叉交叉路口時，雖見周碧玉
    無照騎乘車牌號碼ＭＸＧ─八三一號重型機車已行駛而至，
    然認周碧玉會讓車，竟先減速後又加速（故仍屬未減速），
    而疏未注意減速慢行，作隨時停車之準備，亦未密切注意車
    前狀況，以隨時採取必要之安全措施，更進而踩油門以超過
    時速四十公里以上之速度欲加速通過，迨發現周碧玉亦疏未
    注意車輛行至無號誌而無交通警察指揮之交叉路口左方車應
    暫停讓右方車先行之之規定，而未讓車時，已閃避不及，而
    在該四叉交叉路口中央處，其所駕駛之該自小貨車左前方乃
  　正面撞擊周碧玉騎乘之車牌號碼ＭＸＧ─八三一號重型機車
    ，嗣雖經緊急煞車，仍因車速過快，而將卡在左前車輪下方
    之車牌號碼ＭＸＧ─八三一號重型機車拖行約八．五公尺始
    煞停，周碧玉則當場彈起撞擊該自小貨車左中、下方擋風玻
    璃後，再被撞彈飛至該自小貨車煞停處左前方約五、六公尺
    處斜躺，當場導致頭部受傷併左腦內出血、兩側鎖骨骨折、
    肝臟深度裂傷（破裂）合併腹內出血、右股骨、脛骨（即右
    大腿、右小腿）骨折（另有右臉頰三×九公分擦傷、右胸上
    緣外側靠肩部二十×二十公分瘀傷、右手指背面四×五公分
    擦傷、右小腿正面十×　十二公分擦傷、左手背七×八公分
    擦傷、右膝部正面六×六公分擦傷），雖經緊急送醫急救，
    仍延至九十三年一月四日上午十時許，因顱內出血不治死亡
    。嗣其肇事後，乃在犯罪未發覺前，隨即打電話報警，並在
    現場等候，旋向到場處理之該管公務員即新竹縣警察局竹東
    分局秀湖派出所警員甲○○自首申告犯罪，且陳述肇事之經
    過，而接受裁判。
二、案經周碧玉之夫丁○○告訴由新竹縣警察局竹東分局報告臺
    灣新竹地方法院檢察署檢察官偵查聲請簡易判決處刑。
    理  由
壹、認定犯罪事實所憑之證據及認定之理由：
一、訊據被告乙○○固坦承有業務過失致死犯行，並不否認有行
    經無號誌交叉路口未減速慢行及未注意車前狀況之過失，且
    坦認與友人江文瑞合夥經營瑞洋工業社，平常即以駕駛瑞洋
    工業社所有之車牌號碼ＨＭ─六三四一號自小貨車搭載工人
    及工具為附隨業務，而於九十二年十二月二十二日上午八時
    許，駕駛瑞洋工業社所有之車牌號碼ＨＭ─六三四一號自小
    貨車搭載工人戊○○及工具欲前往新竹縣芎林鄉秀湖地區某
    客戶處從事水泥工作，而沿新竹縣芎林鄉○○村○○設○道
    線及行車方向線等標線之產業道路由東往西方向行駛，嗣行
    經新竹縣芎林鄉秀湖村二鄰無號誌且無交通警察指揮之四叉
    交叉路口時，雖先減速，惟又加速（故仍屬未減速），而疏
    未減速慢行，作隨時停車之準備，亦未注意車前狀況，以隨
    時採取必要之安全措施，猶加速欲通過該交叉路口，迨行駛
    至距路口中央約一公尺處時，發現被害人周碧玉無照騎乘車
    牌號碼ＭＸＧ─八三一號重型機車行駛而至，然已煞車不及
    ，而與被害人周碧玉騎乘之車牌號碼ＭＸＧ─八三一號重型
    機車發生撞擊，致其所駕駛之車牌號碼ＨＭ─六三四一號自
    小貨車並將被害人周碧玉騎乘車牌號碼ＭＸＧ─八三一號重
    型機車卡在左前車輪下方拖行約八．五公尺始煞停，被害人
    周碧玉亦當場彈飛至其所駕駛之該自小貨車煞停處左前方約
    五、六公尺處，當場導致頭部受傷併左腦內出血、兩側鎖骨
    骨折、肝臟深度裂傷（破裂）合併腹內出血、右股骨、脛骨
    （即右大腿、右小腿）骨折（另有右臉頰三×九公分擦傷、
    右胸上緣外側靠肩部二十×二十公分瘀傷、右手指背面四×
    五公分擦傷、右小腿正面十×十二公分擦傷、左手背七×八
    公分擦傷、右膝部正面六×六公分擦傷），雖經緊急送醫急
    救，仍因顱內出血不治死亡。嗣其肇事後，隨即打電話報警
    ，並在現場等候，旋向到場處理之新竹縣警察局竹東分局秀
    湖派出所警員甲○○自首申告犯罪，且陳述肇事之經過，而
    接受裁判等情。
二、被告雖坦承有業務過失致死犯行，亦不否認有行經無號誌交
    叉路口未減速慢行及未注意車前狀況之過失，惟被告矢口否
    認有超速行駛之過失，並就部分之肇事過程、情節辯稱：伊
    在進入該交叉路口前約一、二十公尺處即發現被害人周碧玉
    騎　乘車牌號碼ＭＸＧ─八三一號重型機車在左側道路行駛
    而來（即由南往北行駛），但因距離很遠，故伊在接近該交
    叉路口時即踩油門加速，但甫加速就與被害人周碧玉騎乘車
    牌號碼ＭＸＧ─八三一號重型機車發生撞擊，故伊加速前、
    後之車速均僅約時速三十多公里，且伊係在與被害人周碧玉
    騎乘之車牌號碼ＭＸＧ─八三一號重型機車發生撞擊前約一
    公尺處始發現被害人周碧玉騎乘之車牌號碼ＭＸＧ─八三一
    號重型機車，故伊在與被害人周碧玉騎乘之車牌號碼ＭＸＧ
    ─八三一號重型機車發生撞擊前約一公尺處始踩煞車，而在
    此之前，伊於接近、進入該交叉路口時，均未發現被害人周
    碧玉騎乘之車牌號碼ＭＸＧ─八三一號重型機車已接近或進
    入該交叉路口。又當時被害人周碧玉騎乘車牌號碼ＭＸＧ─
    八三一號重型機車之車速約時速六、七十公里，且係被害人
    周碧玉騎乘之車牌號碼ＭＸＧ─八三一號重型機車側撞伊駕
    駛之自小貨車左前輪前方腳踏板上方之葉子板，且被害人周
    碧玉頭戴之安全帽並撞擊伊駕駛之自小貨車駕駛座旁車窗玻
    璃，致伊駕駛之自小貨車駕駛座旁車窗玻璃全部破裂掉落在
    車內，而被害人周碧玉並因之撞黏在駕駛座旁車門處，迨伊
    駕駛之自小貨車煞停始彈飛出去云云。
三、經查：
（一）被告確與友人江文瑞合夥經營瑞洋工業社，平常即以駕駛
      瑞洋工業社所有之車牌號碼ＨＭ─六三四一號自小貨車搭
      載工人及工具為附隨業務一節，業據被告供述明確，核與
      證人即被告原僱用之工人戊○○到院證述屬實，並有車牌
      號碼ＨＭ─六三四一號自小貨車車籍資料在卷可證。據此
      ，被告確係從事駕駛為附　隨業務之人，已堪認定。
（二）次查，被告肇事當時之路況確係晴天、有日間自然光線，
      且路面為乾燥之柏油路面，無障礙物、無缺陷，視距良好
      ，並無不能注意之情形，亦有道路交通事故調查報告表及
      現場照片十九張在卷可稽。再觀諸本件車禍現場照片所示
      ，肇事地點交叉路口之四面車道及四週，幾均完全空曠，
      視野遼闊，此亦據被告所自承，顯然在本案車禍發生肇事
      前，並無任何障礙物足以遮避被告及被害人周碧玉之前方
      視野甚明。又被告及辯護人於本院審理期日始當庭具狀聲
      請本院履勘現場，以勘查被告行駛自小貨車進入肇事處即
      該交叉路口前方約一、二十公尺處是否有上坡土坵導致影
      響被告之視野，乃因此部分之事實已臻明瞭，已如前述，
      而無再調查之必要，核屬不必要之證據，爰經本院合議庭
      於審理時當庭評議裁定駁回此部分調查證據之聲請，合併
      敘明。
（三）又本案車禍肇事地點交叉路口之四面車道及四週，幾均完
      全空曠，視野遼闊，故在本案車禍發生肇事前，並無任何
      障礙物足以遮避被告及被害人周碧玉之前方視野，已如前
      述。據此，被告駕駛前開自小貨車行經車禍肇事處之交叉
      路口時，應斷無未發現被害人周碧玉騎乘之車牌號碼ＭＸ
      Ｇ─八三一號重型機車亦已接近行將進入該交叉路口之理
      ，況此亦據被告迭於警訊及偵查中供稱：「當時我．．．
      由橫山往秀湖村方向行駛，當時周碧玉．．．由南往北行
      駛，剛好行經上述路口前我發現它已在煞車，心想他應會
      讓我先過，所以我就．．．開過去，但我開到路口中間時
      它就撞上．．．」（參九十三年度相字第六號卷第三頁背
      面）、「我在平路時有踩煞車，看到死者也減速踩煞車，
      而我離十字路口較近，於是我就加速開過去，當日視線很
      好」（參九十三年度相字第六號卷第四十頁）等情明確，
      經核亦與證人戊○○於偵查中證述：「（你們多久之前就
      看到死者機車？）約三、四十公尺前．．．（既然在三、
      四十公尺前就看到死者，何以撞到後才煞車？）本來我們
      過路口時有先踩煞車．．．本來以為死者會讓我們，所以
      就繼續踩油門，約隔三、四秒就撞上了」（參九十三年度
      相字第六號卷第三十四頁）等情大致相符。揆諸被告及證
      人戊○○前開供、證述，足徵被告肇事前行駛至肇事交叉
      路口前數十公尺遠處，即已發現被害人周碧玉亦騎乘車牌
      號碼ＭＸＧ─八三一號重型機車在左側道路行駛接近中，
      迨雙方均各行駛至接近交叉路口處時，雙方亦均各踩煞車
      ，然被告乃誤判被害人周碧玉會讓被告先行，被告乃於減
      速後再加速欲通過該交叉路口，惟不意被害人周碧玉並未
      停車猶繼續行駛，終在該交叉路口中央發生撞擊，而導致
      本件車禍甚明。
（四）被告於本院審理時雖改辯稱伊於接近、進入該交叉路口時
      ，均未發現被害人周碧玉騎乘之車牌號碼ＭＸＧ─八三一
      號重型機車已接近或進入該交叉路口，迨伊進入該交叉路
      口正加速時，始在撞擊處前方約一公尺處發現被害人周碧
      玉騎乘之車牌號碼ＭＸＧ─八三一號重型機車亦進入該交
      叉路口云云，然此非但與被告前開所為供述不符，更與常
      理不合，亦如前述，故被告此部分所辯，顯非事實，不足
      採信。況被告於本院審理時就此部分情節之供述，初始係
      辯稱伊在　　　與被害人周碧玉騎乘之車牌號碼ＭＸＧ─
      八三一號重型機車撞擊前，完全未發現被害人周碧玉騎乘
      之車牌號碼ＭＸＧ─八三一號重型機車，所以伊在撞擊前
      　完全未踩煞車云云（參本院九十三年十二月十七日審判
      筆錄第二十八、三十三頁，九十三年十二月二十二日審判
      筆錄第十一頁）；嗣經本院再提示並告以被告前開偵查中
      所為之供述意旨，被告始坦承於接近交叉路口時即已看到
      被害人周碧玉（參本院九十三年十二月二十二日審判筆錄
      第十二頁）；旋本院又再提示道路交通事故現場圖及現場
      草圖，被告亦坦承其所駕駛之前開自小貨車曾經警員丈量
      車身長四．一公尺無訛，本院再依該現場圖所示告以被告
      駕駛之前開自小貨車煞停處車身後起算，左右輪煞車痕各
      長六．二公尺及六．一公尺，而卡在被告駕駛之自小貨車
      左前輪下之被害人周碧玉騎乘之車牌號碼ＭＸＧ─八三一
      號重型機車前後端刮地痕，則分別長八．五公尺及四．二
      公尺，顯然本件車禍肇事之撞擊點應係在被害人周碧玉騎
      乘之車牌號碼ＭＸＧ─八三一號重型機車刮地痕長八．五
      公尺之起端處，再參以縱以被告所駕駛之自小貨車車身長
      度加計車後右側煞車痕六. 一公尺，總長度應為十．二公
      尺（按若以自小貨車車身長度加計車後左側煞車痕六．二
      公尺，總長度則為十．三公尺），此長度顯已逾被害人周
      碧玉騎乘之車牌號碼ＭＸＧ─八三一號重型機車倒地後所
      留下之最長刮地痕八．五公尺，並超過一．七公尺等情，
      至此被告始又坦承確係先發現被害人周碧玉騎乘之車牌號
      碼ＭＸＧ─八三一號重型機車亦已進入交叉路口，始在撞
      擊前約一公尺處開始煞車等情，在在均足證被告於本院審
      理時翻異供述先後辯稱：伊在與被害人周碧玉騎乘之車牌
      號碼ＭＸＧ─八三一號重型機車撞擊前，完全未發現被害
      人周碧玉騎乘之車牌號碼ＭＸＧ─八三一號重型機車，所
      以伊在撞擊前完全未踩煞車；伊於接近、進入該交叉路口
      時，均未發現被害人周碧玉騎乘之車牌號碼ＭＸＧ─八三
      一號重型機車已接近或進入該交叉路口，迨伊進入該交叉
      路口正加速時，始在撞擊處前方約一公尺處發現被害人周
      碧玉騎乘之車牌號碼ＭＸＧ─八三一號重型機車亦進入該
      交叉路口云云，均係避重就輕，而故為不實之供述，均不
      足採信。甚且參照前開認定，更足徵被告係行駛至肇事交
      叉路口前數十公尺遠處，即已發現被害人周碧玉亦騎乘車
      牌號碼ＭＸＧ─八三一號重型機車在左側道路行駛接近中
      ，迨雙方均各行駛至接近交叉路口處時，雙方亦均各踩煞
      車減速，然被告乃誤判被害人周碧玉會讓被告先行，被告
      乃於減速後再加速欲通過該交叉路口，惟不意被害人周碧
      玉並未停車猶繼續行駛，被告乃於與被害人周碧玉騎乘之
      車牌號碼ＭＸＧ─八三一號重型機車撞擊前約一公尺處緊
      急煞車，然終煞車不及，而在該交叉路口中央處發生撞擊
      ，導致本件車禍無訛。至證人戊○○於偵查中及本院審理
      時證稱被害人周碧玉於撞擊前並未踩煞車減速云云，亦與
      被告前開於警訊、偵查中所為之供述不符，顯係迴護被告
      之詞，亦不足採信。
（五）第查，次應審究者，乃本件車禍肇事之經過究係被告駕駛
      之自小貨車正面撞擊被害人周碧玉騎乘之車牌號碼ＭＸＧ
      ─八三一號重型機車？或被害人周碧玉騎乘之車牌號碼Ｍ
      ＸＧ─八三一號重型機車側撞被告駕駛之自小貨車左前輪
      前方腳踏板上方之葉子板？就此部分之肇事情節，被告雖
      辯稱係被害人周碧玉騎乘之車牌號碼ＭＸＧ─八三一號重
      型機車側撞伊駕駛之自小貨車左前輪前方腳踏板上方之葉
      子板，且被害人周碧玉頭戴之安全帽並撞擊伊駕駛之自小
      貨車駕駛座旁車窗玻璃，致伊駕駛之自小貨車駕駛座旁車
      窗玻璃全部破裂掉落在車內，而被害人周碧玉並因之撞黏
      在駕駛座旁車門處，迨伊駕駛之自小貨車煞停始彈飛出去
      云云。然查：
　　(1)觀諸本案車禍肇事後之道路交通事故現場圖、現場草圖及
      現場照片所示，被害人周碧玉騎乘之車牌號碼ＭＸＧ─八
      三一號重型機車於車禍發生倒地後，猶卡在被告駕駛之自
      小貨車左前輪底下拖行八．五公尺，且被害人周碧玉騎乘
      之車牌號碼ＭＸＧ─八三一號重型機車被拖行留下之二條
      刮地痕（左右側各長八．五公尺及四．二公尺）亦與被告
      駕駛之自小貨車煞車後留下之二條煞車痕（左右側各長六
      ．二公尺及六．一公尺）幾均呈平行狀態，足見本件車禍
      肇事時，被告駕駛之自小貨車係將卡在其左前輪底下之被
      害人周碧玉所騎乘之車牌號碼ＭＸＧ─八三一號重型機車
      平行拖行八．五公尺始煞停。
    (2)又觀諸本案車禍肇事後之現場照片所示，被害人周碧玉騎
      乘之車牌號碼ＭＸＧ─八三一號重型機車自車頭以至機車
      座墊前緣均卡在被告駕駛之自小貨車左前輪底下，且被害
      人周碧玉騎乘之車牌號碼ＭＸＧ─八三一號重型機車之高
      度（即地板至機車把手之高度）、機車寬度及機車把手兩
      端之距離（即左右把手兩端之距離）均顯然高於被告駕駛
      之自小貨車左前輪前方腳踏板離地之高度，此有臺灣新竹
      地方法院檢察署九十三年度相字第六號第二十頁編號照
      片在卷可稽（依照片所示機車寬度及機車把手兩端之距離
      非但均高於自小貨車左前輪前方腳踏板離地之高度，亦均
      高於自小貨車車頭底盤之高度），倘謂被害人周碧玉所騎
      乘之車牌號碼ＭＸＧ─八三一號重型機車係側撞被告駕駛
      之自小貨車左前輪前方腳踏板上方之葉子板處後，機車車
      頭至座墊前緣部位再滑入被告駕駛之自小貨車左前輪前方
      腳踏板下，即令人難以置信；且依本件車禍發生之過程觀
      察，被告駕駛之自小貨車係由東往西方向行駛，而被害人
      周碧玉騎乘之機車則係由南往北方向行駛，倘被害人周碧
      玉騎乘之機車確係側撞被告駕駛之自小貨車，則依被告駕
      駛之自小貨車而言，被告駕駛之自小貨車係往前行駛中，
      而被害人周碧玉騎乘之機車則由左側而來往右行進中，再
      參照前開機車高度、機車寬度、機車把手兩端高度均高於
      自小貨車左前輪前方腳踏板離地之高度判斷，被害人周碧
      玉騎乘之機車絕不可能於側撞被告駕駛之自小貨車左前輪
      前方腳踏板上方之葉子板處後，機車車頭至座墊前緣部位
      再滑入被告駕駛之自小貨車　左前輪前方腳踏板下。
    (3)再依現場照片所示，被害人周碧玉騎乘之車牌號碼ＭＸＧ
      ─八三一號重型機車倒地之方向係「左倒」，故被害人周
      碧玉所騎乘之車牌號碼ＭＸＧ─八三一號重型機車絕不可
      能係行將側撞被告駕駛之自小貨車之際向「右」斜倒。惟
      是否可能被害人周碧玉所騎乘之車牌號碼ＭＸＧ─八三一
      號重型機車行將側撞被告駕駛之自小貨車之際向「左」斜
      倒，致機車車頭至座墊前緣部位滑入被告駕駛之自小貨車
      左前輪前方腳踏板下？然此亦應不可能。蓋倘係如此之情
      形，被害人周碧玉之身體亦勢必依機車「左倒」之方向倒
      下，則被害人周碧玉「左倒」之位置即勢必在機車及自小
      貨車前方，此時勢必被自小貨車及拖行之機車輾過，斷不
      可能被拋彈十餘公尺至自小貨車煞停處左前方，事理至明
      ，故此部分之情節亦可斷然排除，應屬無疑。
    (4)再者，觀諸被告駕駛之自小貨車駕駛座旁車窗玻璃高度下
      緣約至成人之肩部、上緣則已接近成人之頭部，此有九十
      三年度相字第六號卷第二十、二十二、二十三頁在場人對
      照自小貨車之編號、、、照片可參，顯然被告駕
      駛之自小貨車駕駛座旁車窗玻璃高度應高於被害人周碧玉
      騎乘在車牌號碼ＭＸＧ─八三一號重型機車上之高度。據
      此，縱然被害人周碧玉騎乘之車牌號碼ＭＸＧ─八三一號
      重型機車確係側撞被告駕駛之自小貨車左前輪前方腳踏板
      上方之葉子板處，亦斷無可能以頭戴之安全帽撞擊被告駕
      駛之自小貨車駕駛座旁車窗玻璃。況被告駕駛之自小貨車
      駕駛座旁車窗玻璃係略呈「ㄏ」形，惟下端較短窄，而上
      端則大部分在腳踏板上方葉子板處之右上方（即左前輪之
      正上方），然如前所述，被害人周碧玉騎乘之車牌號碼Ｍ
      ＸＧ─八三一號重型機車倒地之方向係「左倒」，則縱使
      被害人周碧玉所騎乘之車牌號碼ＭＸＧ─八三一號重型機
      車係行將側撞被告駕駛之自小貨車之際向「左」斜倒，致
      機車車頭至座墊前緣部位滑入被告駕駛之自小貨車左前輪
      前方腳踏板下，被害人周碧玉之身體亦勢必依機車「左倒
      」之方向倒下，則焉有可能被害人周碧玉反撞飛向「右上
      方」處之自小貨車駕駛座旁車窗玻璃？再縱如被告所辯被
      害人周碧玉騎乘之車牌號碼ＭＸＧ─八三一號重型機車係
      側撞伊駕駛之自小貨車左前輪前方腳踏板上方之葉子板，
      且被害人周碧玉頭戴之安全帽並撞擊伊駕駛之自小貨車駕
      駛座旁車窗玻璃云云，然被告駕駛之自小貨車駕駛座旁車
      窗玻璃係略呈「ㄏ」形，已如前述，則依此車窗玻璃略呈
      「ㄏ」形之形狀，除非係正中撞擊車窗上端位置，車窗始
      有可能全部破裂，若僅擊中車窗下端位置，應即不可能造
      成車窗全部破裂；又縱使係正中撞擊車窗上端位置，依此
      車窗玻璃略呈「ㄏ」形之形狀，衡情車窗下緣處應亦不可
      能完全碎裂掉落毫無任何玻璃殘留其上；是縱被害人周碧
      玉頭戴之安全帽確有撞擊被告駕駛之自小貨車駕駛座旁車
      窗玻璃，然欲因此將該車窗玻璃擊破且完全碎裂掉落在車
      內，而完全無任何殘餘玻璃殘留在車窗四周邊緣，即令人
      匪夷所思，亦屬不可能之現象。然觀諸本案車禍肇事後，
      被告駕駛之該自小貨車駕駛座旁車窗四周邊緣非但並無任
      何玻璃殘留其上，甚且肇事現場地上亦均無任何車窗玻璃
      ，此亦據被告所不否認，並據證人戊○○、警員甲○○證
      述在卷，復有現場照片及道路交通事故現場圖在卷可稽，
      倘謂該自小貨車駕駛座旁車窗玻璃係被害人周碧玉頭戴之
      安全帽當場撞擊完全碎裂、完全掉落在該自小客車內，孰
      人能信？況被告雖辯稱該自小客車駕駛座旁車窗玻璃係被
      害人周碧玉頭戴之安全帽當場撞擊完全碎裂、完全掉落在
      該自小客車內云云，然經質以此部分撞擊之經過，被告乃
      供稱被害人周碧玉係側撞伊駕駛之自小客車，且被害人周
      碧玉頭戴之安全帽並撞擊伊駕駛之自小貨車駕駛座旁車窗
      玻璃，致伊駕駛之自小貨車駕駛座旁車窗玻璃全部破裂掉
      落在車內，而被害人周碧玉並因之撞黏在駕駛座旁車門處
      ，迨伊駕駛之自小貨車煞停始彈非出去云云；而證人戊○○雖亦證稱駕駛座旁車窗玻璃係本案車禍肇事時碎裂掉落
      云云，惟同時證稱伊聽到碰一聲馬上向左看，伊確定被害
      人周碧玉並未撞到駕駛座旁車窗玻璃，被害人周碧玉係側
      撞後被彈飛至自小貨車左後方，而自小貨車駕駛座旁車窗
      玻璃則係被害人周碧玉騎乘之車牌號碼ＭＸＧ─八三一號
      重型機車側撞時，該車牌號碼ＭＸＧ─八三一號重型機車
      所撞擊的，且碎裂之車窗玻璃散落在自小貨車車內及車外
      云云。顯然被告所辯與證人戊○○之證述，非但大相逕庭
      ，且截然完全不同，證人戊○○之證述更與現場跡證完全
      不符，故被告所辯與證人戊○○之證述，應均非屬實，均
      係飾詞狡辯、迴護之詞，均無足採。據此，顯然被告所駕
      駛之自小貨車駕駛座旁車窗玻璃應係本案車禍肇事前即不
      存在。
    (5)此外，再觀諸被告駕駛之自小貨車主要受損撞擊痕跡之位
      置均在左前車頭處，包括擋風玻璃左中下側之撞擊痕跡及
      裂痕、左後視鏡後凹、擋風玻璃左下方葉子板明顯凹陷、
      左下方大燈旁及保險桿左下方明顯毀損，參以被害人周碧
      玉騎　乘之車牌號碼ＭＸＧ─八三一號重型機車係車頭至
      機車座墊前緣卡在被告駕駛之自小貨車左前輪下（參九十
      三年度相字第六號倦第二十一頁現場編號四照片），而此
      位置亦恰為機車騎士騎乘機車時所乘坐之位置，且被害人
      周碧玉騎乘　之車牌號碼ＭＸＧ─八三一號重型機車與被
      告駕駛之自小貨車撞擊後，亦被彈飛至自小貨車煞停處之
      左前方，在在均顯示本件車禍應係被告駕駛之自小貨車左
      前車頭處正面撞擊被害人周碧玉騎乘之車牌號碼ＭＸＧ─
      八三一號重型機車無疑。
　　(6)揆諸前開論述，本件車禍應係被告駕駛之自小貨車左前車
      頭處正面撞擊被害人周碧玉騎乘之車牌號碼ＭＸＧ─八三
      一號重型機車，已屬無疑，此部分之事實已臻明瞭，被告
      及辯護人於本院審理期日當庭具狀另聲請本院勘驗被告駕
      駛之自小貨車或將該自小貨車送請鑑定擋風玻璃左中下側
      之撞擊痕跡及裂痕是否係　左側後視鏡因遭兩車撞擊之力
      道影響而間接反彈撞擊所致一節，即無再調查之必要，核
      屬不必要之證據，亦經本院合議庭於審理時當庭評議裁定
      駁回此部分調查證據之聲請，併予敘明。
（六）又查，本案車禍肇事路段，係未劃設車道線或行車方向線
      之郊外道路，時速不得超過四十公里，有道路交通事故調
      查報告表及現場照片在卷可證。而被告一再辯稱伊於肇事
      時之行車時速僅約三十多公里，被害人周碧玉騎乘之車牌
      號碼ＭＸＧ─八三一號重型機車時速則達六、七十公里云
      云。故本案應再進而審認者，乃本案車禍肇事時，被告是
      否確未超速？又被害人周碧玉是否確有超速？經查：
　　(1)被告雖一再辯稱再辯稱伊於肇事時之行車時速僅約三十多
      公里云云，然亦同時供稱：「行經上述路口前我發現它（
      按指被害人周碧玉）已在煞車，心想他應　會讓我先過，
      所以我就．．．開過去」、「我在平路時有踩煞車，看到
      死者也減速踩煞車，而我離十字路口較近，於是我就加速
      開過去」等情，已詳如前述。據此，被告駕駛自小貨車行
      駛至該交叉路口顯然確有加速，而被害人周碧玉則顯然有
      減速，是被告辯稱伊於肇事時之行車時速僅約三十多公里
      ，被害人周碧玉騎乘之車牌號碼ＭＸＧ─八三一號重型機
      車時速則達六、七十公里云云，是否屬實，即非無疑。
    (2)查本件車禍確係被告駕駛之自小貨車左前車頭處正面撞擊
      被害人周碧玉騎乘之車牌號碼ＭＸＧ─八三一號重型機車
      ，已如前述。而被害人周碧玉騎乘之車牌號碼ＭＸＧ─八
      三一號重型機車遭被告正面撞擊後，被害人周碧玉亦遭撞
      擊彈飛至被告駕駛之自小貨車煞停處之左前方約五、六公
      尺處等情，亦據證人即案發後隨即趕赴現場之證人丙○○
      到院證述屬實。參以被害人周碧玉遭撞擊彈飛後，被害人
      周碧玉之物品及部分機車碎裂物分別散落在被告駕駛之自
      小貨車煞停處之左前方約五、六公尺處，此有道路交通事
      故現場圖、現場草圖及現場照片在卷可證，足證證人丙○○開所為證述應屬可採。至證人丙○○於警訊中證稱被害
      人周碧玉係橫躺在被告駕駛之自小貨車煞停處前方約二公
      尺等情，則應係目測之誤差，已據證人丙○○同時證述在
      卷，應堪足採信。
    (3)再依道路交通事故調查報告表、道路交通事故現場圖及現
      場照片所示，本案車禍肇事當時之路況係乾燥之瀝青柏油
      路面，且由被告駕駛之自小貨車煞停處車身後起算，左右
      輪各留有煞車痕長六．二公尺及六．一公尺，另再加計前
      輪至車身尾部之距離（按身身長四．一公尺，扣除車頭至
      前輪之距離，前輪至車尾應約為三公尺多），被告駕駛之
      自小貨車自開始煞車至煞停為止，煞車距離至少應達九公
      尺多，則依交通部參照國內外資料研訂發步之汽車煞車距
      離、行車速度及道路摩擦係數對照表所示，被告駕駛之自
      小貨車於肇事時之車速應已達時速四十公里以上，而介於
      時速四十公里至五十公里之間，經核亦與被告於警訊時供
      稱：「行經上述路口前我發現它已在煞車，心想他應會讓
      我先過，所以我就以約四十公里的速度開過去．．．」（
      參九十三年度相字第六號卷第三頁背面）等情大致相符，
      參以被告駕駛之自小貨車煞車撞擊被害人周碧玉騎乘之機
      車後，被告駕駛之自小貨車左前輪猶拖行卡在輪下之被害
      人周碧玉騎乘之機車達八．五公尺，其煞車之磨擦係數應
      更高；且被害人周碧玉被撞擊後猶彈飛至被告駕駛之自小
      貨車左前方約五、六公尺處，故被害人周碧玉被撞擊後顯
      然彈飛達十多公尺始落地，證人丙○○亦結證稱伊係在約
      一、二百公尺遠處聽到蠻大聲之撞擊聲始趕到現場等情，
      在在均足證被告駕駛之自小貨車撞擊被害人周碧玉之力道
      非小，更足佐證被告駕駛之自小貨車於肇事時之車速應確
      已達時速四十公里以上，而逾該路段之最高速限，故被告
      肇事時確有超速，亦堪認定。
　  (4)又觀諸被害人周碧玉遭撞擊後係彈飛至被告駕駛之自小貨
      車左前方約五、六公尺處，參照被告駕駛之自小貨車係由
      東往西方向行駛，而被害人周碧玉駕駛之機車則係由南往
      北方向行駛，倘被害人周碧玉當時之行車速度超過被告駕
      駛之　自小貨車車速，則依作用力判斷，被害人周碧玉理
      當被撞彈飛至被告駕駛之自小貨車「右前方」才是，然被
      害人周碧玉遭撞擊後竟係彈飛至被告駕駛之自小貨車「左
      前方」，故以被告駕駛之自小貨車及被害人周碧玉駕駛之
      機車行進方向與被害人周碧玉被撞擊後係彈飛至被告駕駛
      之自小貨車「左前方」方向等「作用力」判斷，已可推知
      被害人周碧玉當時之行車速度絕對不會超過被告駕駛之自
      小貨車車速，自難認被害人周碧玉被撞擊時有超速行駛之
      情形。據此，被告及證人戊○○分別供證稱被害人周碧玉
      當時之行車速度達時速六、七十公里云云，即均非實在，
      均不足採信。
（七）末查，依道路交通事故現場圖及現場照片所示，被害人周
      碧玉騎乘之車牌號碼ＭＸＧ─八三一號重型機車遭被告正
      面撞擊後，猶卡在被告駕駛之自小貨車左前輪底下拖行八
      ．五公尺，且被害人周碧玉騎乘之車牌號碼ＭＸＧ─八三
      一號重型機車被拖行留下之二條刮地痕（左右側各長八．
      五公尺及四．二公尺）亦與被告駕駛之自小貨車煞車後留
      下之二條煞車痕（左右側各長六．二公尺及六．一公尺）
      幾均呈平行狀態，足見本件車禍肇事時，被告駕駛之自小
      貨車係將卡在其左前輪底下之被害人周碧玉所騎乘之車牌
      號碼ＭＸＧ─八三一號重型機車平行拖行八．五公尺始煞
      停，已如前述。參以被告亦坦承在與被害人周碧玉騎乘之
      車牌號碼ＭＸＧ─八三一號重型機車撞擊前約一公尺處即
      開始煞車等情，足徵本件車禍肇事撞擊點應約係在被害人
      周碧玉騎乘之車牌號碼ＭＸＧ─八三一號ＭＸＧ─八三一
      號重型機車遭被告正面撞擊後拖行留下約八．五公尺長刮
      地痕之起點。又參諸被告駕駛之自小貨車煞車後所留下之
      二條煞車痕約係在交叉路口之正中央，而被告所騎乘之機
      車留下之刮地痕則約在該交叉路口西南側（即被告駕駛自
      小貨車行進方向之左側）之位置，足徵被告駕駛之自小貨
      車與被害人周碧玉騎乘之機車於車禍發生肇事時，應均各
      已進入該交叉路口。再本案車禍肇事處係無號誌且無交通
      警察指揮之交叉路口，依道路交通安全規則第一百零二條
      第一項第二款規定，被害人周碧玉騎乘之機車係屬左方車
      ，即應暫停讓右方車即被告駕駛之自小貨車先行，然被害
      人周碧玉乃竟未暫停讓被告駕駛之自小貨車先行，而肇致
      本件車禍，故被害人就本件車禍之發生亦有違反前開規定
      之過失甚明。此外，被害人周碧玉僅有普通小型車駕駛執
      照，而無重型機車駕駛執照，此為告訴人丁○○所不否認
      ，並有被害人周碧玉之普通小型車駕駛執照影本在卷可參
      ，故被害人周碧玉無重型機車駕駛執照而騎乘重型機車，
      並因而肇致發生本件車禍，顯然被害人周碧玉就本件車禍
      之發生亦有無照駕駛之過失。
（八）綜上，本件車禍之發生，乃係被告駕駛自小貨車行駛至肇
      事處即交叉路口時，雖見被害人周碧玉無照騎乘車牌號碼
      ＭＸＧ─八三一號重型機車已行駛而至，然認被害人周碧
      玉會讓車，乃先減速後又加速（故仍屬未減速），而疏未
      注意減速慢行，作隨時停車之準備，亦未密切注意車前狀
      況，以隨時採取必要之安全措施，更進而踩油門以超過時
      速四十公里以上之速度欲加速通過，迨發現被害人周碧玉
      亦疏未注意車輛行至無號誌而無交通警察指揮之交叉路口
      左方車應暫停讓右方車先行之規定，而未讓車時，已閃避
      不及，而在該四叉交叉路口中央處，被告所駕駛之該自小
      貨車左前方乃正面撞擊被害人周碧玉騎乘之車牌號碼ＭＸ
      Ｇ─八三一號重型機車，嗣雖經緊急煞車，仍因車速過快
      ，而將卡在左前車輪下方之車牌號碼ＭＸＧ─八三一號重
      型機車拖行約八．五公尺始煞停，被害人周碧玉則當場彈
      起撞擊該自小貨車左中、下方擋風玻璃後，再被撞彈飛至
      該自小貨車煞停處左前方約五、六公尺處斜躺等情明確。
      此外，本案經檢察官囑託臺灣省竹苗區車輛行車事故鑑定
      委員會及臺灣省車輛行車事故覆議鑑定委員會鑑定肇事責
      任結果，亦均認被害人周碧玉無照駕駛重型機車行經無號
      誌路口左方車未讓右方車先行為肇事主因，而被告駕駛自
      小貨車行經無號誌路口未減速慢行注意車前狀況為肇事次
      因，此有臺灣省竹苗區車輛行車事故鑑定委員會九十三年
      二月十八日竹鑑字第九三０二二二號鑑定意見書及臺灣省
      車輛行車事故覆議鑑定委員會九十三年四月二十六日府覆
      議字第九三一０二一四號函在卷可稽，核與本院認定之肇
      事責任歸屬大致相符。又前開鑑定結果雖未就被告是否有
      超速行駛之肇事過失責任為認定，仍不得據此即認前開鑑
      定結果不可採。從而，本件車禍肇事之經過及被告與被害
      人周碧玉就本件車禍發生之肇事過失責任歸屬，均已事證
      明確，被告之選任辯護人於本院審理調查證據結束前聲請
      再鑑定本件車禍究係被告駕駛之自小貨車正面撞擊被害人
      周碧玉騎乘之機車或係被害人周碧玉騎乘之機車側撞被告
      駕駛之自小貨車一節，亦即無再調查之必要，仍核屬不必
      要之證據，亦經本院合議庭當庭評議裁定駁回此部分調查
      證據之聲請，亦併予敘明。
四、第按，在未劃設車道線或行車方向線之郊外道路時速不得超
    過四十公里，且行經無號誌之交叉路口，應減速慢行，作隨
    時停車之準備，汽車行駛時，駕駛人應注意車前狀況，並隨
    時採取必要之安全措施，道路交通安全規則第九十三條第一
    項第一、三款、第九十四條第三項分別定有明文。被告為汽
    車駕駛人，自應遵守上開規定。詎被告應注意並能注意前開
    規定事項，而本件車禍發生時，依當時之路況係晴天、有日
    間自然光線，且路面為乾燥之柏油路面，無障礙物、無缺陷
    ，四方空曠視距非常良好，並無不能注意之情形，已如前述
    ，然被告駕駛自小貨車行駛至肇事處即交叉路口時，雖見被
    害人周碧玉無照騎乘車牌號碼ＭＸＧ─八三一號重型機車已
    行駛而至，然認被害人周碧玉會讓車，乃先減速後又加速（
    故仍屬未減速），而疏未注意減速慢行，作隨時停車之準備
    ，亦未密切注意車前狀況，以隨時採取必要之安全措施，更
    進而踩油門以超過時速四十公里以上之速度欲加速通過，迨
    發現被害人周碧玉亦疏未注意車輛行至無號誌而無交通警察
    指揮之交叉路口左方車應暫停讓右方車先行之規定，而未讓
    車時，已閃避不及，而在該四叉交叉路口中央處，被告所駕
    駛之該自小貨車左前方乃正面撞擊被害人周碧玉騎乘之車牌
    號碼ＭＸＧ─八三一號重型機車，嗣雖經緊急煞車，仍因車
    速過快，而將卡在左前車輪下方之車牌號碼ＭＸＧ─八三一
    號重型機車拖行約八．五公尺始　煞停，被害人周碧玉則當
    場彈起撞擊該自小貨車左中、下方擋風玻璃後，再被撞彈飛
    至該自小貨車煞停處左前方約五、六公尺處斜躺，足證被告
    就本件車禍之發生確有超速、行經無號誌之交叉路口未減速
    慢行及未注意車前狀況之過失甚明。又被害人周碧玉就本案
    雖亦有無照駕駛重型機車及行至無號誌而無交通警察指揮之
    交叉路口左方車未暫停讓右方車先行之過失，然仍無解於被
    告過失罪責之成立。
五、又被害人周碧玉確因本件車禍當場造成頭部受傷併左腦內出
    血、兩側鎖骨骨折、肝臟深度裂傷（破裂）合併腹內出血、
    右股骨、脛骨（即右大腿、右小腿）骨折（另有右臉頰三×
    九公分擦傷、右胸上緣外側靠肩部二十×二十公分瘀傷、右
    手　指背面四×五公分擦傷、右小腿正面十×十二公分擦傷
    、左手背七×八公分擦傷、右膝部正面六×六公分擦傷），
    雖經緊急送醫急救，仍因顱內出血延至九十三　年一月四日
    上午十時許不治死亡，並據檢察官督同法醫師相驗屬實，有
    行政院國軍退除役官兵輔導委員會竹東榮民醫院診斷證明書
    、檢察官勘驗筆錄、臺灣新竹地方法院檢察署相驗屍體證明
    書、驗斷書各一份及相驗照片七張在卷。而被告就本件車禍
    之發生，確有前開之過失，已如前述，被害人周碧玉亦因本
    案車禍而死亡，顯然被告之過失與被害人周碧玉之死亡，確
    有相當之因果關係。
六、綜上，被告所辯均不足採信，事證已臻明確，被告犯行洵堪
    認定。
貳、論罪及科刑之審酌：
一、所犯罪名：按被告係從事駕駛為附隨業務之人，自為從事駕
    駛業務之人，並於執行該駕駛業務時肇致本件車禍，自應負
    業務過失之責。核被告為從事駕駛業務之人，因業務上之過
    失致人於死，所為係犯刑法第二百七十六條第二項之業務過
    失致人於死罪。原聲請意旨雖認被告所為係犯同法第二百七
    十六條第一項普通過失致死罪，惟檢察官已於原審訊問時當
    庭以言詞變更起訴法條為刑法第二百七十六條第二項之業務
    過失致人於死罪，嗣本院審理時，檢察官亦當庭以言詞援引
    原審檢察官已變更之起訴法條即刑法第二百七十六條第二項
    之業務過失致人於死罪，故本院自無庸再變更起訴法條，併
    予敘明。
二、自首減輕其刑：被告肇事犯罪後，即在犯罪未發覺前，隨即
    打電話報警，並在現場等候，旋向到場處理之該管公務員即
    新竹縣警察局竹東分局秀湖派出所警員甲○○自首申告犯罪
    ，且陳述肇事之經過，而接受裁判，此業據證人即警員甲○○到院證述屬實，並有道路交通事故處理紀錄簿影本、新竹
    縣警察局受理各類案件紀錄表影本在卷可證，爰依刑法第六
    十二條前段自首之規定，減輕其刑。
三、撤銷改判之說明：原審以被告罪證明確，據以論罪科刑，固
    非無見，惟（一）原聲請簡易判決書雖認被告係犯刑法第二
    百七十六條第一項普通過失致死罪，惟檢察官已於原審訊問
    時當庭以言詞變更起訴法條為刑法第二百七十六條第二項之
    業務過失致人於死罪，而被告及選任辯護人亦當庭表示對檢
    察官當庭變更起訴法條無意見，故原審據而論以刑法第二百
    七十六條第二項之業務過失致人於死罪，自無庸再變更起訴
    法條，惟原審乃贅引刑事訴訟法第三百條予以變更起訴法條
    ；（二）被告就本件車禍之發生，另有超速之過失，原審疏
    未為認定；（三）本件車禍發生之經過，乃係被告駕駛之自
    小貨車左前車頭處正面撞擊被害人周碧玉騎乘之車牌號碼Ｍ
    ＸＧ─八三一號重型機車，此亦未據原審加以認定，均容有
    未洽。檢察官上訴意旨雖僅依告訴人之請求指摘原審量刑過
    輕，惟原判決既有前開可議之處，且就事實部分亦有上開（
    二）（三）疏未加以認定之處，而上開疏未加以認定之事實
    ，亦確足以影響量刑之審酌，應認為檢察官之上訴為有理由
    ，自應由　本院予以撤銷改判，並自為第一審判決（詳如後
    述）。
四、量刑：爰審酌被告前此尚無刑事前科紀錄，此有臺灣新竹地
    方法院檢察署刑案資料查註紀錄表及臺灣高等法院被告全國
    前案紀錄表在卷可稽，然被告過失之情節非輕，雖坦承部分
    過失，然矢口否認超速之過失及正面撞擊被害人周碧玉騎乘
    之機車等肇事情節，且多方飾詞狡辯，因過失肇致本件車禍
    ，而造成被害人死亡之重大損害，肇事後迄今尚未與被害人
    家屬達成民事和解，更未曾賠償分文，已據告訴人丁○○具
    狀陳明，犯罪後態度不佳，再參酌本件車禍之發生，肇事主
    因應係因被害人周碧玉騎乘重型機車之左方車未暫停讓被告
    駕駛之自小貨車右方車先行，被害人周碧玉並有無重型機車
    駕駛執照而駕駛重型機車之過失，且被告肇事後即留在現場
    等候到場處理警員以自首等一切情狀，酌予量處如主文所示
    之刑。
五、自為第一審判決之說明：按管轄第二審之地方法院合議庭受
    理簡易判決上訴案件，應依通常程序審理；其認案件有刑事
    訴訟法第四百五十二條之情形者，應撤銷原判決，逕依通常
    程序為第一審判決（法院辦理刑事訴訟簡易程序案件應行注
    意事項第十四條參照）。查本件被告所犯業務過失致死犯行
    ，經本院管轄第二審合議庭量處如主文所示之刑，已如前述
    ，是本案即屬不得逕以簡易判決處刑之案件，應依刑事訴訟
    法第四百五十二條規定，改依通常訴訟程序審理，並準用刑
    事訴　訟法第三百六十九條第二項規定，自為第一審判決。
、適用之法律：
一、刑事訴訟法第四百五十二條、第四百五十五條之一第一項、
    第三項、第三百六十九條第一項前段、第二項、第三百六十
    四條、第二百九十九條第一項前段。
二、刑法第二百七十六條第二項、第六十二條前段。
三、罰金罰鍰提高標準條例第一條前段，判決如主文。
本案經檢察官詹昭書到庭執行職務。
中　　華　　民　　國　　94　　年　　1 　　月　　7 　　日
                        臺灣新竹地方法院刑事第三庭
                            審判長法  官  汪　銘　欽
                                  法  官  高　敏　俐
                                  法  官  黃　美　盈
以上正本證明與原本無異。
如不服本判決，應於判決送達後十日內向本院提出上訴狀（應附
繕本），上訴於臺灣高等法院。
中　　華　　民　　國　　94　　年　　1 　　月　　7 　　日
                                  書記官  馮　玉　玲
附錄本案論罪科刑法條全文：
刑法第二百七十六條
因過失致人於死者，處二年以下有期徒刑、拘役或二千元以下罰
金。
從事業務之人，因業務上之過失犯前項之罪者，處五年以下有期
徒刑或拘役，得併科三千元以下罰金。
